臺灣雲林地方法院刑事判決　　　　　　　100年度訴字第279號
公　訴　人　臺灣雲林地方法院檢察署檢察官
被　　　告　張福
選任辯護人　葉榮棠律師
被　　　告　黃吉煌
指定辯護人　林金陽律師
被　　　告　曾玉熙
選任辯護人　簡承佑律師
　　　　　　張育誠律師
上列被告等因強盜等案件，經檢察官提起公訴（100 年度偵字第
1111 號），本院判決如下：
    主  文
【張福】共同犯攜帶兇器強盜罪，累犯，處有期徒刑捌年。又
未經許可，持有可發射子彈具有殺傷力之改造手槍，累犯，處有
期徒刑年陸月，併科罰金新臺幣拾萬元，罰金如易服勞役，以
新臺幣壹仟元折算壹日，扣案如附表編號(一)所示之物沒收。應執
行有期徒刑拾年，併科罰金新臺幣拾萬元，罰金如易服勞役，以
新臺幣壹仟元折算壹日，扣案如附表編號(一)所示之物沒收。
【黃吉煌】共同犯攜帶兇器強盜罪，累犯，處有期徒刑玖年。又
犯攜帶兇器強盜罪，累犯，處有期徒刑捌年拾月。又犯攜帶兇器
強盜罪，累犯，處有期徒刑捌年拾月。應執行有期徒刑拾貳年陸
月。
【曾玉熙】共同犯攜帶兇器強盜罪，處有期徒刑柒年陸月。
    犯罪事實
一、【張福】前因賭博案件，經本院以97年度六簡字第369 號
    判處有期徒刑5 月確定，於民國98年6 月5 日易科罰金執行
    完畢。【黃吉煌】(一)因違反懲治盜匪條例案件，經臺灣高等
    法院臺中分院以78年度上訴字第267 號判處有期徒刑12年，
    嗣經最高法院以78年度臺上字第4012號駁回上訴確定，經減
    刑後，於82年10月8 日縮短刑期假釋付保護管束出監，後經
    撤銷假釋執行殘刑5 年又28日。(二)因違反懲治盜匪條例案
    件，經臺灣臺東地方法院（下稱臺東地院）以84年度訴字第
    134 號判處有期徒刑8 年6 月，後分別經臺灣高等法院花蓮
    分院、最高法院以84年度上訴字第295 號、85年度臺上字第
    460 號駁回上訴確定。再因違反麻醉藥品管理條例案件，
    經臺東地院以84年度易字第492 號判處有期徒刑3 月確定。
    又因詐欺案件，經臺灣花蓮地方法院（下稱花蓮地院）以
    85年度易字第552 號判處有期徒刑5 月確定。嗣經花蓮地院
    以96年度聲減字第936 號裁定，就、案件分別減刑，並
    就所減得之刑與案件定其應執行刑為有期徒刑8 年8 月確
    定。前開(一)、(二)案件接續執行，於91年5 月6 日縮短刑期假
    釋付保護管束出監。惟黃吉煌於假釋期間因犯施用毒品案件
    ，遭撤銷假釋，執行殘刑6 年6 月又10日，於99年8 月4 日
    縮刑期滿執行完畢。
二、張福、黃吉煌及曾玉熙為朋友關係，黃吉煌及曾玉熙於99
    年12月26日18時50分前某時許，在張福所承租位於雲林縣
    林內鄉○○村○○路○ 段32巷10號租屋處（下稱張福林內
    租屋處）內，因缺錢花用，渠等3 人遂在上開租屋處內討論
    對張福之親戚吳芳岩強盜財物事宜，而謀議由張福駕駛
    車牌號碼5130-UL 號（起訴書誤載為5310-UL 號，以下均更
    正）自用小客車，搭載黃吉煌、曾玉熙前往吳芳岩位於雲林
    縣斗六市○○里○○路23巷5 號住處（下稱吳芳岩重光里住
    處），再由黃吉煌、曾玉熙下手強盜財物。謀議既定，張
    福、黃吉煌、曾玉熙即共同基於意圖為自己不法之所有，攜
    帶兇器強盜之犯意聯絡，由黃吉煌攜帶客觀上足供兇器使用
    之黑色手槍1 支（未扣案，無積極證據證明具有殺傷力，起
    訴書誤載為改造手槍），由曾玉熙攜帶客觀上足以供兇器使
    用之西瓜刀1 支（未扣案，刀身部分長約50公分，無積極證
    據證明係列管之刀械），再由張福駕駛上開自用小客車搭
    載黃吉煌、曾玉熙一同前往張福妻子位於雲林縣斗六市重
    光里居所（下稱張福重光里居所）。嗣黃吉煌、曾玉熙隨
    即於99年12月26日18時50分許下車，由黃吉煌在前攜帶上開
    槍枝1 支先進入吳芳岩重光里住處客廳，向吳芳岩恫稱：「
    不要動，錢放哪裡？」等語，同時並掀開衣服露出插於腰際
    之上開槍枝，吳芳岩因恐遭不測，立即帶黃吉煌進入房間內
    ，曾玉熙於此同時亦蒙面並持上開西瓜刀尾隨在後進入房間
    內，且以手持西瓜刀之方式面對吳芳岩，至使吳芳岩不能抗
    拒，再由曾玉熙負責搜刮現場財物，黃吉煌則負責控制現場
    與搜刮財物。黃吉煌、曾玉熙因而強盜吳芳岩現金約新臺幣
    （下同）9 萬餘元，並隨即離開現場。嗣張福、黃吉煌、
    曾玉熙3 人回到張福林內租屋處朋分贓款，由張福、曾
    玉熙各分得3 萬元，黃吉煌則分得剩餘之3 萬餘元。
三、黃吉煌復另行起意，意圖為自己不法所有，於100 年1 月3
    日12時20分許，穿著米色風衣外套，攜帶客觀上足供兇器使
    用之黑色手槍1 支（未扣案，無積極證據證明具有殺傷力，
    起訴書誤載為改造手槍），駕駛車牌號碼5130-UL 號自用小
    客車前往鄭明海位於雲林縣斗六市○○里○○路220 巷40號
    住處（下稱鄭明海林頭里住處），隨後進入鄭明海林頭里住
    處客廳內，向鄭明海恫稱：「我剛出來，拿錢出來，不要難
    堪」等語，並同時翻開外套亮出插在左側腰際之黑色手槍，
    以此脅迫方式，至使鄭明海不能抗拒，適其岳母蔡緞與友人
    在大門外，鄭明海遂走至客廳大門前，向蔡緞借得4,000 元
    後（1,000 元為蔡緞所有，3,000 元係蔡緞之友人所有），
    再將上開4,000 元交付予黃吉煌，黃吉煌始駕駛車牌號碼51
    30-UL 號自用小客車離開現場。
四、黃吉煌又另行起意，再度意圖為自己不法所有，於100 年1
    月3 日17時50分許，穿著米色風衣外套，攜帶黑色手槍1 支
    （未扣案，無積極證據證明有殺傷力），駕駛車牌號碼SE-2
    308 號自用小客車前往陳坤振位於雲林縣斗六市○○里○○
    路83之7 號住處（下稱陳坤振溪州里住處）門口，向陳坤振
    恫稱：「『七次仔』，你如果跑我就把你開」等語，並同時
    翻開外套亮出插在左側腰際之黑色手槍，以此脅迫方式，至
    使陳坤振不能抗拒，因陳坤振之現金不足，而僅交付現金10
    ,000元予黃吉煌，黃吉煌始駕駛車牌號碼SE-2308 號自用小
    客車離開現場。
五、張福明知可發射子彈具有殺傷力之改造手槍及適用於前開
    槍枝擊發使用之子彈，均屬槍砲彈藥刀械管制條例所列管之
    違禁物，未經許可，不得任意持有。竟基於未經許可持有可
    發射子彈具有殺傷力之改造手槍及子彈之犯意，於92、93年
    間，在高雄市某處，以25萬元之價格，向真實姓名、年籍不
    詳綽號「阿彬」之成年男子，購入如附表編號(一)所示，由仿
    GLOCK 廠27型半自動手槍製造，並換裝土造金屬槍管而成，
    擊發功能正常，可供擊發適用子彈使用之改造手槍1 支（槍
    枝管制編號0000000000號，含彈匣2 個），及如附表編號(二)
    所示之具殺傷力之非制式子彈3 顆（起訴書誤載為20顆）、
    不具殺傷力之非制式子彈10顆而持有之。迄100 年2 月17日
    13時許，經警在雲林縣斗六市○○路○ 段與文化路口之中油
    加油站逮捕張福，經張福同意搜索，而扣得其自行提出
    如附表編號(一)、(二)所示之改造手槍1 支及非制式子彈共13顆
    。
六、員警並於100 年2 月17日7 時30分許起至8 時5 分許止，持
    本院核發之100 年聲搜字第177 號號搜索票前往張福林內
    租屋處執行搜索，扣得如附表編號(三)、(四)所示之西瓜刀、黑
    色玩具槍各1 支，而循線查悉上情。
七、案經臺灣雲林地方法院檢察署（下稱雲林地檢署）檢察官指
    揮雲林縣警察局斗六分局移送暨偵查起訴。
    理  由
壹、程序部分：
一、被告黃吉煌警詢自白之任意性：
    按被告之自白，非出於強暴、脅迫、利誘、詐欺、疲勞訊問
    、違法羈押或其他不當方法，且與事實相符者，得為證據，
    刑事訴訟法第156 條第1 項定有明文。亦即被告之自白係出
    於自由意思，且與事實相符者，即有證據能力，反之，若係
    非法取供者，因其陳述非出於任意性，其所為之陳述即無證
    據能力。次按被告陳述其自白係出於不正之方法者，應先於
    其他事證而為調查，指出證明之方法，刑事訴訟法第156 條
    第3 項定有明文。經查：
(一)、觀之證人即雲林縣警察局刑警大隊警員涂世圳於本院審理時
    證稱：伊於偵辦強盜案件中曾經看過被告黃吉煌，伊當時不
    是訊問被告黃吉煌之人，伊跟被告黃吉煌接觸最多次是在違
    反森林法案件（指本院100 年度訴字第596 號案件），於偵
    辦強盜案件時沒有跟被告黃吉煌有接觸；在針對強盜案件部
    分，被告黃吉煌製作筆錄或過程中伊沒有說過威脅、利誘的
    話，也沒有說過作污點證人可以交保之類的話；被告黃吉煌
    被帶到警局等待製作筆錄前，伊不知道有沒有人過去對被告
    黃吉煌大小聲，伊本身沒有；當天因為分組執行搜索，伊回
    到警局時被告黃吉煌已經在製作筆錄了等語（本院100 年度
    訴字第279 號卷《下稱本院卷》(一)第143 頁正面、反面、第
    144 頁反面至第145 頁反面）。可知，待證人涂世圳返回警
    局時，被告黃吉煌已開始製作警詢筆錄，證人涂世圳亦否認
    就被告黃吉煌強盜被害人吳芳岩案件調查中有何威脅、利誘
    或以交保為代價要求被告黃吉煌配合辦案之情形。
(二)、再本案經當庭就被告黃吉煌警詢筆錄之第1 、2 頁為勘驗，
    由勘驗結果可以聽到警方詢問過程，語氣並沒有恐嚇或脅迫
    的不法情形，警方在詢問過程與被告黃吉煌有說有笑，詢問
    過程可以聽到均有打字的聲音，被告黃吉煌於回答過程，有
    時候聲音較小，但回答之語氣尚屬和緩平順，回答過程情緒
    亦無明顯的起伏，並無被告黃吉煌所指遭警員恐嚇或有警員
    在旁敲打或要求配合作污點證人之情形，有本院100 年7 月
    6 日勘驗筆錄1 份在卷可稽（本院卷(二)第38頁正面至第45頁
    反面）。參以被告黃吉煌之警詢筆錄內容，其一開始就「99
    年12月23日雲林縣林內鄉○○村○○路68之16號強盜案件（
    下稱林北村強盜案件）」乙案，否認係伊與被告張福一同
    犯案（本院卷(二)第40頁反面至第41頁正面），苟員警確有被
    告黃吉煌所辯於警詢筆錄製作前，即已對之有恐嚇之行為，
    或有以作為污點證人、交保等利誘被告黃吉煌配合之情形，
    則被告黃吉煌自當於員警詢問其林北村強盜案件時，即配合
    員警要求坦承林北村強盜案件，而非於員警再針對本案被害
    人吳芳岩遭強盜案件詢問時，方為相關案情之供述，足證被
    告黃吉煌前開所辯，要屬事後卸責之詞，不足採信。
(三)、至於被告黃吉煌之警詢筆錄經勘驗後，其一開始雖有一員警
    向被告黃吉煌稱：「黑雞喔，你交代清楚，這部分他會給你
    幫忙，好不？」等語（本院卷(二)第38頁正面），惟依員警上
    開言語，僅可看出員警要被告黃吉煌就相關案件交待清楚，
    並未提及如被告黃吉煌配合，即可予以交保或作為污點證人
    之情形，況且，被告黃吉煌曾因2 次違反懲治盜匪條例案件
    經法院判處罪刑確定，甫於99年8 月4 日執行完畢出監，有
    被告黃吉煌之臺灣高等法院被告前案紀錄表可佐，是其並非
    從未因案涉訟之人，對於刑事訴訟相關程序之進行當有一定
    之瞭解，理當知悉是否具保及適用證人保護法之污點證人條
    款，要屬檢察官之職權，非僅憑員警片面之詞即可為之，是
    尚難以員警有向被告黃吉煌提及：「這部分他會給你幫忙」
    等語，而為對被告黃吉煌為有利之認定，併予敘明。
(四)、另本院勘驗被告黃吉煌警詢筆錄中就關於犯罪事實欄二（即
    被告張福、黃吉煌、曾玉熙共同強盜被害人吳芳岩之犯行
    ）後，司法警察確有於詢問時，依法告知被告黃吉煌3 項權
    利後，再就犯罪事實逐一訊問被告黃吉煌，並予被告黃吉煌
    充分之機會說明與解釋，有上開勘驗筆錄1 份可稽（本院卷
    (二)第38頁正面至第46頁反面），且本院亦查無被告黃吉煌於
    警詢中有何遭強暴、脅迫、利誘、詐欺、疲勞訊問、違法羈
    押或其他不當方法之狀態下而為自白之情事，或有何外部因
    素足資影響被告黃吉煌陳述之意思自由，業如前(一)至(三)所述
    ，因此，被告黃吉煌於警詢之所為不利於己之自白，既無事
    前遭員警恐嚇、利誘之情形，於製作筆錄之過程中，亦查無
    員警有何違法或不當取供之情狀，故其自白當係出於被告黃
    吉煌之自由意思而為之，從而，被告黃吉煌辯稱其於警詢之
    自白係非出於任意性云云，無足採信。至於被告黃吉煌之警
    詢筆錄與本院上開勘驗筆錄不符部分，自以本院勘驗筆錄為
    準，附此敘明。又被告黃吉煌上開自白與本院參酌相關證據
    後所認定之事實，尚屬相符，自得採為本件判決之基礎。
二、測謊報告之證據能力：
    按法院或檢察官依刑事訴訟法第208 條規定囑託醫院、學校
    或其他相當之機關、團體為鑑定時，祇須其以言詞或書面提
    出之鑑定報告，符合刑事訴訟法第206 條第1 項、第208 條
    所規定之形式要件，即具有證據能力，此即屬於刑事訴訟法
    第159 條第1 項所稱「法律有規定」之特別情形。而機關、
    團體受法院或檢察官囑託所為之測謊鑑定，形式上如符合測
    謊基本要件，包含: 須受測人同意配合、依賴施測人員之技
    術與經驗、測謊儀器須良好且運作正常、受測人身心及意識
    狀態須正常等項，即具有證據能力。又測謊鑑定，係依一般
    人在說謊時，會產生遲疑、緊張、恐懼、不安等心理波動現
    象，乃以科學方法，由鑑定人利用測謊儀器，將受測者之上
    開情緒波動反應情形加以紀錄，用以分析判斷受測者之供述
    是否違反其內心之真意而屬虛偽不實。故測謊鑑定，倘鑑定
    人具備專業之知識技能，復基於保障緘默權而事先獲得受測
    者之同意，所使用之測謊儀器及其測試之問題與方法又具專
    業可靠性時，該測謊結果，經鑑定人分析判斷有不實之情緒
    波動反應，依補強性法則，雖不得作為有罪判決之唯一證據
    ，但非無證據能力，仍得供裁判之佐證（最高法院99年度臺
    上字第3494號、100 年度臺上字第3615號判決意旨參照）。
    查被告張福、黃吉煌、曾玉熙於本院審理中均否認犯罪事
    實欄二之犯行，本院經檢察官聲請後，遂徵得被告3 人及渠
    等之辯護人同意（本院卷(一)第224 頁反面），委請法務部調
    查局對被告3 人實施測謊，實施測謊人員林振興，係國防大
    學研究所畢業，曾赴美國加州聖地牙哥Backster測謊學校受
    訓結業，曾通過審核成為美國測謊協會會員，所做測謊案件
    超過3,000 件，此有測謊人員資格說明及相關資料可參（見
    法務部調查局100 年8 月18日調科參字第10000468870 號測
    謊報告書《下稱本件測謊報告書》檢附之測謊過程參考資料
    《下稱測謊資料卷》第1 頁反面、第16頁正面，外放），堪
    認具有良好專業知識及相當經驗，而受測人即被告曾玉熙瞭
    解其有拒絕接受測謊之權利，仍同意接受測謊，且其在測試
    前1 日睡眠約4 至5 小時，測試前1 日無習慣性服藥、無飲
    酒，經測謊人員測前會談評估後，進行正式測試，以「熟悉
    測試法及區域比對法」進行測試，測謊儀器運作正常，測謊
    施測環境無干擾，此有本件測謊報告書暨檢附之被告曾玉熙
    測謊同意書、測謊對象身心狀況調查表、生理記錄圖及相關
    測謊資料等可稽（測謊資料卷第1 至8 頁，外放）。而且，
    被告曾玉熙於接受儀器測試前，對於測謊對象身心狀況調查
    表中身體狀況欄勾選「良好」，經測謊人員測前會談評估後
    ，採用數字測試，先檢測生理反應情形，認受測人適合儀器
    測試方行正式測試。而測試結果係以受測者於儀器測試當時
    之生理圖譜反應為綜合研判之依據，非僅憑單一生理圖譜曲
    線（如心脈反應）為憑斷測謊結果之依據。經本院審核後認
    為上開鑑定書就被告曾玉熙部分，認形式上已符合前開之測
    謊基本程式要件，可認該鑑定書具有證據能力，自不因被告
    黃吉煌、被害人吳芳岩未測謊而影響其證據能力，至於其證
    明力如何，則由法院判斷之。
三、被告以外之人於審判外之言詞或書面陳述，除法律有規定者
    外，不得作為證據，刑事訴訟法第159 條第1 項定有明文，
    此即學理上所稱之「傳聞證據排除法則」，而依上開法律規
    定，傳聞證據原則上固無證據能力，但如法律別有規定者，
    即例外認有證據能力。本判決所引用之各項證據方法之證據
    能力，除下列被告張福、黃吉煌、曾玉熙（下稱被告3 人
    ）否認之證據外（詳如下述），本件被告3 人及其等辯護人
    對於其餘法院採為認定犯罪事實依據之各項證據之證據能力
    ，均表示無意見或同意作為證據（本院卷(一)第82頁反面、第
    87頁反面、第93頁反面、第96頁、第97頁），復經本院於審
    理時逐一提示予檢察官、被告3 人及其等辯護人表示意見，
    本院審酌該等證據之取得過程並無瑕疵，與本案待證事實間
    復具有相當之關聯性，以之為本案證據並無不當，依刑事訴
    訟法第159 條之5 規定，自得作為證據。茲就有爭執之部分
    詳述如下：
(一)、被告張福、曾玉熙以被告身分所為之偵訊筆錄：
１、按刑事訴訟法第158 條之3 規定：「證人、鑑定人依法應具
    結而未具結者，其證言或鑑定意見，不得作為證據。」所謂
    「依法應具結而未具結者」，係指檢察官或法官依刑事訴訟
    法第175 條之規定，以證人身分傳喚被告以外之人（證人、
    告發人、告訴人、被害人、共犯或共同被告）到庭作證，或
    雖非以證人身分傳喚到庭，而於訊問調查過程中，轉換為證
    人身分為調查時，其等供述之身分為證人，則檢察官、法官
    自應依同法第186 條有關具結之規定，命證人供前或供後具
    結，其陳述始符合第158 條之3 之規定而有證據能力。若檢
    察官或法官非以證人身分傳喚而以告發人、告訴人、被害人
    或共犯、共同被告身分傳喚到庭為訊問時，其身分既非證人
    ，即與「依法應具結」之要件不合，縱未命其具結，純屬檢
    察官或法官調查證據職權之適法行使，當無違法可言。而前
    揭不論係本案或他案在檢察官面前作成未經具結之陳述筆錄
    ，係屬被告以外之人於偵查中向檢察官所為之陳述，本質上
    屬於傳聞證據，基於保障被告在憲法上之基本訴訟權，倘該
    被告以外之人已經法院以證人身分傳喚到庭並經具結作證，
    且由被告為反對詰問，該未經具結之陳述筆錄因屬審判上之
    陳述，自有證據能力；不能因陳述人未經具結，即一律適用
    刑事訴訟法第158 條之3 之規定，排除其證據能力（最高法
    院97年度臺上字第1373號、第2175號判決意旨參照）。
２、查共同被告張福於100 年2 月17日、曾玉熙於100 年2 月
    17日偵訊中以被告身分被傳喚到庭所為之供述，非以證人身
    分為之，即與「依法應具結」之要件不合，縱未命其具結，
    其訊問為檢察官調查證據職權之適法行使，當無違法。又觀
    諸同案被告張福、曾玉熙上開筆錄內容，其2 人對檢察官
    之問題均能為連續陳述，無受到脅迫、誘導等不正取供之情
    形，經衡酌該偵訊筆錄作成之外部狀況為整體考量，並無顯
    不可信之情況存在，其於本院審理中，亦經以證人身分具結
    而為陳述，並經被告黃吉煌、曾玉熙、張福、辯護人及檢
    察官行交互詰問，參諸上開判決意旨，共同被告張福、曾
    玉熙上開在偵查中非以證人身分而未經具結之陳述，自有證
    據能力。
(二)、又證人吳芳岩100 年1 月7 日警詢筆錄（筆錄日期誤載為99
    年1 月17日），屬於被告張福、曾玉熙以外之人（被告黃
    吉煌未爭執此部分之證據能力）於審判外之陳述；被告張
    福100 年2 月17日警詢筆錄，屬被告黃吉煌、曾玉熙以外之
    人於審判外之陳述；被告黃吉煌100 年2 月17日警詢筆錄，
    屬被告張福、曾玉熙以外之人於審判外之陳述；被告曾玉
    熙100 年2 月17日警詢筆錄，屬被告張福、黃吉煌以外之
    人於審判外之陳述；證人鄭明海100 年1 月7 日警詢筆錄及
    證人陳坤振100 年1 月18日警詢筆錄，均屬於被告黃吉煌以
    外之人於審判外之陳述，且無刑事訴訟法第159 條之2 、之
    3 規定所列之事由存在，因被告張福、黃吉煌、曾玉熙及
    其等辯護人分別不同意作為證據使用（本院卷(一)第82頁反面
    、第87頁反面、第93頁反面），則依前開刑事訴訟法第159
    條第1 項之規定，本院自不得援引作為認定各該被告本案犯
    行之依據。
貳、實體部分：
一、認定犯罪事實所憑之證據及理由：
(一)、犯罪事實欄二部分：
１、訊據被告張福固坦承有於本件案發後，向被告黃吉煌協調
    還錢給被害人吳芳岩乙事；被告黃吉煌固坦承有於99年12月
    26日18時50分許，前往被害人吳芳岩重光里住處，並自被害
    人吳芳岩處得款9 萬餘元；被告曾玉熙固坦承有於上開時間
    ，前往被害人吳芳岩重光里住處等情，惟被告張福、黃吉
    煌及曾玉熙3 人均矢口否認有何共同攜帶兇器強盜之犯行。
    被告張福辯稱：伊沒有指使被告黃吉煌及曾玉熙去被害
    人吳芳岩重光里住處強盜，伊也沒有接應被告黃吉煌及曾玉
    熙，也沒有分錢云云；被告張福之辯護人並為被告張福
    辯護：共同被告黃吉煌及曾玉熙之偵訊及法院審理中之供述
    ，有許多互相矛盾之處，而證人吳芳岩雖於偵訊中證稱有看
    到一個體型很像被告張福之人，此部分是伊去看另名被害
    人鄭明海的錄影畫面才發現，本件案發當時，伊只看到黑影
    ，並未證述有看到被告張福，或是說被告張福有到現場
    ；本件並無其他積極證據證明被告張福確實有參與此件強
    盜犯行；而事後不管被告張福有無拿到錢，不能作為事後
    分贓之認定；再者，縱使被告黃吉煌及曾玉熙有恐嚇之情形
    ，至多只構成恐嚇取財罪，被告張福只就其所知部分來負
    責，倘認被告張福是知情，也只是知道是要借錢而已；而
    且，被告張福並無說謊反應，可見其說法是完全可採等語
    。被告黃吉煌辯稱：伊去吳芳岩重光里住處是去借錢，沒
    有攜帶槍枝，當時只有伊1 人去吳芳岩重光里住處；製作警
    詢筆錄當時伊血糖很高，想要休息，警察帶伊去一個房間，
    當時伊自己一個人，警察在那邊敲打的很大聲，說要伊配合
    ，警詢時是因為警察嚇伊、恐嚇伊，且跟伊說如果配合作污
    點證人就可以交保，所以伊才會作警詢筆錄之陳述，那位警
    察就是製作伊另案森林法案件警詢筆錄的涂世圳云云；被告
    黃吉煌之辯護人並為被告黃吉煌辯護：被告黃吉煌雖於警詢
    及偵訊中承認有攜帶槍枝前往吳芳岩重光里住處，惟在法院
    審理時就否認有攜槍，被告黃吉煌辯稱被害人吳芳岩應該是
    看到伊腰際的手機黑色盒子，才誤以為伊有帶槍，伊是向被
    害人吳芳岩借錢，沒有向被害人吳芳岩強取財物，且被害人
    吳芳岩於法院審理時有證述，其向被告黃吉煌說沒有錢加油
    時，被告黃吉煌還拿2,000 元給伊，可知若被告黃吉煌有強
    盜被害人吳芳岩金錢之意思，則斷無可能依被害人吳芳岩之
    言，留下2,000 元之金錢，故被告黃吉煌供稱是向被害人吳
    芳岩借錢，應屬真實等語。被告曾玉熙辯稱：伊雖然有去
    被害人吳芳岩重光里住處，但是伊只有進去客廳，並未進到
    房間，伊進去沒多久，被告黃吉煌就叫伊離開了云云。被告
    曾玉熙之辯護人並為被告曾玉熙辯護：證人吳芳岩於警詢、
    偵訊及法院審理時之證述反覆，不足採信；依被告黃吉煌警
    詢筆錄之勘驗筆錄內容，可知被告黃吉煌是說被告曾玉熙根
    本不敢進去，進去一下子就出來了；測謊部分最需要測謊之
    人為被告黃吉煌及被害人吳芳岩，但是被告黃吉煌及被害人
    吳芳岩均未受測，不能僅以較無關聯之被告曾玉熙未通過測
    謊即認定被告曾玉熙有為本件犯行；被告黃吉煌於警詢中之
    自白，因現行實務，實難證明被告黃吉煌於警詢中有於錄音
    以外之時間有遭強暴、脅迫之情形；被告曾玉熙有承認部分
    事實，頂多只成立恐嚇取財罪等語。
２、經查：
(1)、被告黃吉煌有於99年12月26日18時50分許，前往被害人吳芳
    岩重光里住處，並自被害人吳芳岩處得款9 萬餘元等情，業
    據被告黃吉煌供承在卷，核與證人吳芳岩於偵訊及本院審理
    時之證述大致相符（雲林地檢署100 年度他字第113 號卷《
    下稱100 他113 號卷》第29頁；本院卷(一)第207 頁正面），
    此部分之事實堪以認定。
(2)、被告張福、黃吉煌與曾玉熙有於99年12月26日18時50分前
    某時許，在被告張福林內租屋處內討論對被告張福之親
    戚吳芳岩強盜財物事宜，而謀議由被告張福駕駛車牌號碼
    5130-UL 號自用小客車，搭載被告黃吉煌、曾玉熙前往被害
    人吳芳岩重光里住處，再由被告黃吉煌、曾玉熙下手強盜後
    ，由被告黃吉煌攜帶客觀上足供兇器使用之黑色手槍1 支，
    被告曾玉熙則攜帶客觀上足以供兇器使用之西瓜刀1 支，再
    由被告張福駕駛上開自用小客車搭載被告黃吉煌、曾玉熙
    前往張福重光里居所等情，理由敘述如下：
、被告黃吉煌於偵訊中結證：當天有3 個人去，我、曾玉熙、
    張福，張福載我們去的，他開一台黑色豐田，這次是張
    福開車載我們去張福家（指被告張福重光里居所），
    他家後面有一條路可以走到吳芳岩家，我跟曾玉熙走去吳芳
    岩家，張福在他家等我們；張福說吳芳岩是賭場放款的
    人，賭場的錢會在他身上，張福說去找吳芳岩跟他借個2
    、30萬沒問題，然後張福就計劃要去找吳芳岩，就找我們
    2 個過去；我帶槍去，我先敲門，曾玉熙跟在我後面幾步，
    曾玉熙帶西瓜刀等語（100 他113 號卷第76至77頁）；於10
    0 年2 月17日羈押訊問時供稱：當天有與張福、曾玉熙一
    起去吳芳岩住處，伊有持槍，曾玉熙也有帶刀，但是沒有拿
    出來，這件案子是張福說要去跟吳芳岩借錢而已，張福
    不是提議，伊有說過如果吳芳岩不借的話要用強硬的手段等
    語（本院100 年度聲羈字第48號卷《下稱聲羈卷》第11頁反
    面至第12頁反面）。
、被告曾玉熙於偵訊中結證：張福及黃吉煌說如果吳芳岩不
    想借，就用強硬的手段等語（100 他113 號卷第90頁）；於
    100 年2 月17日羈押訊問時供稱：那天是張福載我們過去
    的，黃吉煌有帶槍；那天在張福林內租屋處那邊大家在說
    日子真的過不下去，要去跟吳芳岩借，結果黃吉煌說他要去
    跟吳芳岩借；黃吉煌有說如果吳芳岩不願意給的話，要用強
    的，是在林內路那邊講的等語（聲羈卷第14頁反面至第15頁
    反面）；於100 年4 月1 日羈押訊問時供稱：那天是黃吉煌
    說他出獄沒有多久，他知道吳芳岩多年來經營賭博場所，他
    得知吳芳岩應該很有錢，所以想要跟吳芳岩周轉一下，所以
    想去跟吳芳岩借錢；黃吉煌講的時候張福也在；那時候張
    福開車，黃吉煌坐副駕駛座，我坐後座；開到吳芳岩家附
    近，黃吉煌就先下車，我跟在後面；張福當時人在車上，
    他知道我們要去吳芳岩家；黃吉煌有說如果吳芳岩錢不給的
    話，要用強硬的說詞，當時張福應該有聽到，沒有講什麼
    等語（本院卷(一)第30頁正面至第31頁正面）；於準備程序時
    供稱：那天是張福開車載我們去，黃吉煌說剛出獄要跟吳
    芳岩借錢，我們就去了，張福當時也有聽到等語（本院卷
    (一)第85頁反面至第86頁正面）；於本院審理時證稱：當天去
    張福林內租屋處，我聽黃吉煌說要去跟吳芳岩借錢，張
    福開車載我們到張福太太那邊，那裡離吳芳岩住處很近，
    差不多1 、200 公尺而已等語（本院卷(一)第181 頁反面、第
    182 頁反面、第185 頁正面）。
、查被告黃吉煌及曾玉熙雖就(甲)何人提議要去被害人吳芳岩重
    光里住處拿取金錢、(乙)被告黃吉煌、曾玉熙是否有攜帶槍枝
    、西瓜刀前往等情有不同之供述，惟就(丙)於前往被害人吳芳
    岩重光里住處前3 人有談論要向被害人吳芳岩拿取金錢、(丁)
    被告張福有駕駛車牌號碼5130-UL 號自用小客車搭載被告
    黃吉煌及曾玉熙前往被告張福重光里居所，被告黃吉煌及
    曾玉熙下車後前往被害人吳芳岩重光里住處、(戊)被告黃吉煌
    在被告張福及曾玉熙面前有提及，若被害人吳芳岩不給錢
    要使用強的等語等情，均為相同之供述。揆諸被告張福、
    黃吉煌與曾玉熙係朋友關係，均因被害人吳芳岩遭強盜案件
    而為檢警偵查、起訴，彼此利害相關，且被告黃吉煌及曾玉
    熙於本院審理時就相關構成要件事實部分，均作有利於被告
    3 人之供述（參見被告黃吉煌、曾玉熙100 年6 月2 日於本
    院審理時具結之證述），顯有卸責及迴護被告張福之情形
    ，是被告黃吉煌及曾玉熙既與被告張福無仇怨，渠等2 人
    於前開歷次供述中，理當無為卸己責而誣陷被告張福，反
    而讓自身自陷於較「攜帶兇器強盜」重之「結夥3 人攜帶兇
    器強盜」罪責之可能（惟本院審理後認定本件被告3 人僅成
    立攜帶兇器強盜罪之共同正犯）。況且，被告張福之妻子
    許春雙曾設籍於雲林縣斗六市○○里○○○路12號，距離證
    人吳芳岩重光里住處僅約190 公尺許，有許春雙之遷徒紀錄
    資料查詢結果及地圖查詢資料各1 紙可稽，核與被告曾玉熙
    前開所稱相距約1 、200 公尺等語相符。另再參酌被告張
    福於被告黃吉煌、曾玉熙自被害人吳芳岩處強盜取得9 萬餘
    元現金後，有分得其中3 萬元之贓款（詳後所述），更可
    佐證被告黃吉煌、曾玉熙上開(丙)至(戊)之供述為真，否則倘如
    被告張福所辯，其並未參與任何犯罪行為，則被告黃吉煌
    、曾玉熙豈有將冒重刑強盜得來之贓款朋分予被告張福花
    用之理。再者，預謀犯罪者，如事先邀集同夥共謀實施犯罪
    ，目的不外乎實施犯罪之際可分工合作，或為把風、控制被
    害人，或可加速搜刮財物等，多半不會找事先不知情之人加
    入犯罪計畫，否則，可能因該不知情之人與原共謀犯罪之人
    間無默契，反破壞犯罪計畫致無法遂行。本件倘如被告張
    福所辯，伊事先對於被告黃吉煌、曾玉熙共謀強盜乙事完全
    不知情，則被告黃吉煌、曾玉熙何不自行前往被害人吳芳岩
    重光里住處實施強盜，反要由被告張福駕駛上開自用小客
    車前往，徒增因被告張福對犯罪計畫一無所悉，致犯罪敗
    露之風險？是上開(丙)至(戊)之事實應堪信為真實。
、再者，被告黃吉煌係攜帶黑色手槍1 支、被告曾玉熙係持西
    瓜刀1 支前往被害人吳芳岩重光里住處（詳後(3)所述），而
    依被告黃吉煌及曾玉熙之供述，渠等係於下車後直接前往證
    人吳芳岩重光里住處，並無再前往其他地點拿取黑色手槍及
    西瓜刀之情形，業如前及所述，而上開西瓜刀刀身長度
    約50公分（詳後(3)、、(甲)所述），被告曾玉熙乘坐車內時
    ，顯然無法完全以衣服掩蓋，顯見被告張福於駕駛車牌號
    碼5130-UL 號自用小客車搭載被告黃吉煌、曾玉熙前往被告
    張福重光里居所時，3 人共乘1 車，同處1 個狹小空間內
    ，被告張福顯已可知悉被告曾玉熙有攜帶上開西瓜刀。而
    且，被告黃吉煌、曾玉熙於犯案後又立即返回與被告張福
    會面，朋分贓款，顯然被告3 人事前已有如此之計畫，否則
    被告黃吉煌、曾玉熙又如何於甫強盜財物得手後，迅速得知
    與被告張福會面。另觀諸被告黃吉煌、曾玉熙自被害人吳
    芳岩重光里住處離開後，隨即朋分贓款，已據被告黃吉煌於
    偵訊中結證：拿了錢之後回到張福家，這筆錢我們3 人平
    分，我分到3 萬多元，錢是張福分的，張福說有9 萬多
    元，張福也有分給曾玉熙等語（100 他113 號卷第77頁）
    ，於100 年2 月17日羈押訊問時供稱：那天搶到9 萬多元，
    3 個人平分等語（聲羈卷第12頁正面）；被告曾玉熙於偵訊
    中結證：這次向吳芳岩拿9 萬多元，由張福、黃吉煌及我
    3 人均分等語（100 他113 號卷第90頁），於100 年2 月17
    日羈押訊問時供稱：最後好像搜刮9 萬多元，3 人平分等語
    （聲羈卷第16頁正面），於100 年4 月1 日羈押訊問時供稱
    ：那天有從吳芳岩那邊拿到9 萬元左右，1 人分3 萬元等語
    （本院卷(一)第31頁反面）明確。被告張福雖先於警詢中否
    認有分得贓款，嗣於100 年2 月17日羈押訊問時再辯稱：伊
    不知道被告黃吉煌為何要拿錢給伊云云，再於本院審理時稱
    ：伊向被告黃吉煌【借錢】繳票款云云（雲林縣警察局斗六
    分局雲警六偵字第1001000216號卷《下稱警卷》第5 頁；聲
    羈卷第17頁反面；本院卷(一)第197 頁正面），然被告黃吉煌
    、曾玉熙供承此部分共同朋分贓款情節，係當時案發之初，
    尚未及與被告張福就共同朋分贓款情節相互勾串，當無故
    意虛偽陳述之必要，此觀諸被告黃吉煌於本院準備程序時已
    改稱：被告張福有跟其【借】3 萬多元云云（本院卷(一)第
    92頁正面），於本院審理時復又改稱：當時剛好房東來收房
    租，被告張福就向其【借】大概3 萬元云云（本院卷(一)第
    175 頁正面）之情形，更可佐證係被告黃吉煌、張福事後
    相附和之說詞，是被告黃吉煌、曾玉熙上開供承共同朋分贓
    款情節，自屬實情，而可採信。從而，被告張福此部分所
    為之辯解，及被告黃吉煌於本院準備程序及審理時所為事後
    附和之詞，亦均屬推諉與迴護勾串之詞，不足採信。
、末查本院經被告張福同意囑託法務部調查局對其進行測謊
    鑑定程序，結果為：「二、張福稱：『(一)渠未開車載黃吉
    煌前往吳芳岩住處；(二)渠未開車載曾玉熙前往吳芳岩住處』
    上述問題經測試因膚電效應不明顯，未能獲致有效生理反應
    之圖譜，不能研判有無說謊。」等情，有本件測謊報告書在
    卷可稽（本院卷(二)第122 頁），是測謊結果亦無從執為有利
    被告張福之認定，併此敘明。
(3)、被告黃吉煌有攜帶黑色手槍進入被害人吳芳岩重光里住處，
    向被害人吳芳岩恫稱：「不要動，錢放在哪裡？」等語，同
    時掀開衣服露出插於腰際之上開槍枝，被害人吳芳岩因恐遭
    不測，立即帶被告黃吉煌進入房間內，被告曾玉熙於此同時
    亦持西瓜刀尾隨在後進入房間內，並以手持西瓜刀之方式面
    對被害人吳芳岩，至使被害人吳芳岩不能抗拒，再由被告曾
    玉熙負責搜刮現場財物，被告黃吉煌則負責控制現場並搜刮
    財物，被告黃吉煌、曾玉熙因而強盜被害人吳芳岩現金約9
    萬餘元等情，理由敘述如下：
、關於被告黃吉煌是否有攜帶黑色手槍進入被害人吳芳岩重光
    里住處乙情：被告黃吉煌於警詢中供稱：（他拿槍，是不是
    你那天帶槍？玉熙帶西瓜刀？）槍我拿的。（持那個…張
    福所提供的那個手槍。…90的嘛，黑色90？）不…那支8 釐
    米的等語（本院卷(二)第42頁正面、反面，此部分證據僅對被
    告黃吉煌適用），於100 年2 月17日偵訊中供稱：我帶槍去
    ，槍放在腰際，吳芳岩有看到我的槍等語（100 他113 號卷
    第77、78頁），於100 年2 月17日羈押訊問時供稱：我是有
    帶槍，但我沒有拔出來等語（聲羈卷第12頁），核與證人吳
    芳岩於偵訊中結證：當天有2 個人進去強盜財物，1 個人有
    拿槍，1 個人拿刀，拿刀的人蒙面，拿槍的沒有蒙面，帶槍
    的人帶的是黑色的短槍，持槍的人走路一跛一跛的等語（10
    0 他113 號卷第29頁），及與其於本院審理時證稱：拿槍的
    人沒有蒙面走路好像有一點拐拐的，沒有蒙面的人是被告黃
    吉煌等語（本院卷(一)第208 頁反面、第210 頁正面）相符。
    被告黃吉煌雖於100 年4 月1 日羈押訊問、本院準備程序及
    審理中均否認有帶槍之情形，惟其於警詢、偵訊及100 年2
    月17日羈押訊問時，均坦承此部分犯行，且與證人吳芳岩證
    述有帶槍之情形相符，顯見被告黃吉煌就此部分犯行，隨著
    時間之經過而為對己有更有利之供述，其於本院審理時辯稱
    ：未帶槍云云，顯係卸責之詞，不足採信。是被告黃吉煌有
    攜帶黑色手槍進入被害人吳芳岩重光里住處乙情堪以認定。
、關於被告曾玉熙是否有攜帶西瓜刀進入被害人吳芳岩重光里
    住處乙情：
(甲)、被告曾玉熙於100 年4 月1 日羈押訊問、本院準備程序時均
    不否認其有與被告黃吉煌前往被害人吳芳岩重光里住處（本
    院卷(一)第31頁正面、第86頁反面），於本院審理時亦供稱：
    伊跟在被告黃吉煌後面到吳芳岩家，伊有到客廳等語（本院
    卷(一)第186 頁正面），足見99年12月26日18時50分許前往證
    人吳芳岩重光里住處之人為被告黃吉煌及曾玉熙。又證人吳
    芳岩於偵訊及本院審理時均證稱：99年12月26日18時50分許
    ，伊住處有2 個人進去強盜財物，1 個人有拿槍，1 個拿刀
    等語（100 他113 號卷第29頁；本院卷(一)第207 頁反面），
    核與被告黃吉煌於偵訊中結證：當時伊帶槍去，曾玉熙跟在
    伊後面10幾步，曾玉熙帶西瓜刀等語（100 他113 號卷第77
    頁），於100 年2 月17日羈押訊問中供稱：偵訊中伊是說曾
    玉熙也有帶刀去，但沒有拿出來等語（聲羈卷第12頁正面）
    相符，被告曾玉熙於偵訊中亦自承：當天伊有帶西瓜刀去強
    盜吳芳岩住家的財物等語（100 他113 號卷第88頁），其等
    就被告曾玉熙於案發當時有攜帶西瓜刀前往被害人吳芳岩重
    光里住處乙情所述相符。
(乙)、又測謊鑑定，係依一般人在說謊時，會產生遲緩、緊張、不
    安等心理波動現象，乃以科學方法，由鑑定人利用測謊儀器
    ，將受測者之情緒波動反應情形加以紀錄，用以判別受測者
    之供述是否真實。故測謊鑑定，倘鑑定人具備專業之知識技
    能，復事先獲得受測者之同意，所測試之問題及其方法又具
    專業可靠性時，該測謊結果，如就否認犯罪有不實之情緒波
    動反應，雖不能採為有罪判決之唯一依據，但非無證據能力
    ，仍得供裁判之佐證，至其證明力如何，事實審法院自得依
    職權自由判斷（最高法院89年度臺上字第2010號判決意旨參
    照）。查法務部調查局於100 年8 月16日對被告曾玉熙實施
    測謊鑑定，認：「一、曾玉熙稱：『(一)渠未持刀進入吳芳岩
    住處；(二)未持刀要吳芳岩交出財物。』上述問題經測試呈情
    緒波動之反應，研判有說謊」等情，有本件測謊報告書在卷
    可稽（本院卷(二)第122 頁），該鑑定結果既係由專業人員依
    照測謊程序所做成，則鑑定結果自具相當之可信，由此更可
    佐證被告曾玉熙確有為本件強盜之事實，益徵證人吳芳岩前
    述證詞，及被告黃吉煌於偵訊時之結證內容，應非虛妄。被
    告曾玉熙之辯護人所辯：本件因被告黃吉煌及被害人吳芳岩
    未測謊，不得以被告曾玉熙未通過測謊即認定被告曾玉熙有
    參與強盜犯行云云，尚不足取。是被告曾玉熙有帶西瓜刀進
    入被害人吳芳岩重光里住處乙情，應堪認定。被告黃吉煌於
    本院審理時改供證稱：當天僅有伊1 人前往被害人吳芳岩重
    光里住處云云，及被告曾玉熙嗣後辯稱：伊並未帶西瓜刀云
    云，顯屬卸責之詞，均不足採信。
、關於本案被告黃吉煌、曾玉熙共同強盜被害人吳芳岩經過之
    情形：
(甲)、證人吳芳岩於本院審理時證稱：當天有2 個人進去我家，拿
    槍的（指被告黃吉煌）先進來，後來到房間時，蒙面的（指
    被告曾玉熙）才進來，拿槍的那個人槍就放在腰際，手放在
    槍那邊，叫我不要動，跟我說錢在哪，我就帶拿槍的那個人
    進房間，隔不到半分鐘，拿刀蒙面的那個人就衝進來房間，
    蒙面的那個人把我放在房間裡面的皮包拿走了，拿到客廳那
    邊，錢拿走後，皮包又拿進來還我，裡面1 千的有9 萬，還
    有一些零錢，沒有蒙面的那個人在我床頭櫃子拿錢，那裡還
    有幾千塊，是我洗澡的時候放在那邊的，後來我說沒有錢加
    油，沒有蒙面那個丟2 千元給我；持槍的持的是黑色短槍，
    我只有知道是槍而已，沒有看得很明確，看到槍當然會怕，
    沒有帶槍怎麼可能搶我的錢，我一定會跟他拚了；拿槍的那
    個人的槍是插在腰際褲袋這邊，衣服有蓋住槍，有翻起來，
    他是進來後才翻開衣服給我看，就叫我不要動；拿刀那個人
    進來的時候，他刀子拿在手上，沒有放在衣服裡，一看就看
    到，刀子沒有用什麼蓋住，那支什麼刀我不知道，有拿刀就
    是了，刀子部分大概50公分長，沒有包括手把長度等語（本
    院卷(一)第205 頁正面至第208 頁正面、第211 頁反面至第21
    6 頁反面、第222 頁正面至第223 頁正面），核與其於偵訊
    中結證：當時進去我家的2 個人，持槍的說錢拿出來，我說
    沒有錢，持槍的在客廳叫我不要動，持刀的進去房間內找錢
    ，大概被拿走了10幾萬元，詳細金額我不清楚等語（100 他
    113 號卷第29頁）大致相符。
(乙)、雖證人吳芳岩於警詢中係指證：一開門後立即有2 名男子分
    別持槍跟刀衝到屋內，持槍男子就拿槍指向我頭部，然後2
    人一起強押我到臥房內，並說錢拿出來，當時我回應說錢在
    衣櫃外吊勾的側背包（咖啡色）裡，持刀男子搜刮側背包裡
    財物後，馬上又說其他的錢放在哪裡？我說外褲口袋有一只
    皮夾，持刀男子也將皮夾的現金一起拿走，然後2 人一起走
    出屋外逃逸等語（100 他113 號卷第13頁反面），就被告黃
    吉煌、曾玉熙分別持槍、刀進入其斗六住處後，是否有持槍
    指伊頭部、由何人於何處搜刮財物等細節，於核與其於偵查
    、審理中所證有些許之出入，惟本件因被告3 人及渠等辯護
    人就證人吳芳岩於警詢中之證述，不同意作為證據使用而無
    證據能力，業如前述，本院亦未採為認定被告3 人是否為上
    開犯行之證據，而且，刑事審判程序進行中，證人之記憶因
    隨偵查、審判程序之漫長進行，當有可能發生對過去歷史事
    實所為供述前後不一致之情況，然供述證據縱然先後不一，
    若無礙其基本事實之陳述，審理事實之法院並非不得斟酌其
    他調查所得之證據，在經驗法則及論理法則之支配下，本於
    合理推斷，據以認定事實，非謂其中一有不符，即屬全部不
    可採信。本案證人吳芳岩就被告黃吉煌、曾玉熙進入其重光
    里住處後，被告黃吉煌有持槍、被告曾玉熙有持刀，以控制
    吳芳岩行動，及被告黃吉煌、曾玉熙有搜刮財物等基本事實
    之證詞，始終一致，縱然間有部分細節因時間久遠致證人吳
    芳岩印象模糊，惟此部分參酌被告黃吉煌、曾玉熙均供稱有
    進入被害人吳芳岩重光里住處，並且有自被害人吳芳岩處得
    款9 萬餘元之證述已得明確，況被告黃吉煌、曾玉熙亦曾自
    承其2 人確實有攜帶槍枝及西瓜刀進入被害人吳芳岩重光里
    住處等語在卷（詳如前及所述），綜合上開各項證據資
    料參互以觀，堪認被告黃吉煌、曾玉熙當時確係分別以持槍
    、西瓜刀控制被害人吳芳岩行動，並據此搜刮財物9 萬餘元
    屬實。
(4)、至於被告黃吉煌於偵訊中雖結證：曾玉熙的西瓜刀是張福
    拿給他的，我們的工具都是張福拿的；於100 年2 月17日
    羈押訊問時供稱：槍是張福拿給我的云云（100 他113 號
    卷第77頁；聲羈卷第12頁正面），警方雖於100 年2 月17日
    13時許，於逮捕被告張福時經其同意搜索，亦扣得如附表
    編號(一)、(二)所示之改造手槍1 支及非制式子彈共13顆，並於
    同日持本院核發之100 年聲搜字第177 號搜索票，前往被告
    張福林內租屋處執行搜索，而扣得如附表編號(三)、(四)所示
    之西瓜刀、黑色玩具槍各1 支，惟並無積極證據可證明被告
    黃吉煌、曾玉熙於99年12月26日18時50分許前往被害人吳芳
    岩重光里住處時，所持之黑色手槍及西瓜刀即為上開所扣得
    如附表編號(一)、(三)、(四)所示之改造手槍、西瓜刀及黑色玩具
    槍。公訴意旨認上開如附表編號(三)、(四)所示之西瓜刀及玩具
    手槍各1 支，為被告張福所有，供其犯罪所用之物云云（
    起訴書第6 頁第2 、3 行），容有誤會，附此敘明。
(5)、另被告曾玉熙雖於100 年2 月17日羈押訊問時及本院準備程
    序、審理時均供稱：結束後也是張福載伊與黃吉煌離開云
    云（聲羈卷第15頁反面；本院卷(一)第86頁反面、第183 頁反
    面），證人吳芳岩於偵訊時亦證稱：伊出去看有一個體型很
    像張福的人，持槍及持刀的人跟張福一起離開，後來伊
    去看鄭明海家的監視器，看到持槍及持刀的那2 個人從路口
    跑出來，張福開他的車帶他們2 人走云云（100 他113 號
    卷第29頁），惟證人吳芳岩於本院審理時已明確證稱：伊看
    到3 個人影及他們2 人（指被告黃吉煌、曾玉熙）坐他（指
    被告張福）的車，是看到鄭明海家的監視器畫面，該監視
    器畫面是案發之後隔了1 、2 天的畫面等語（本院卷(一)第21
    9 頁正面、第220 頁正面、反面），是證人吳芳岩前開偵訊
    中之證述自不得採為對被告張福不利之認定。是本件除共
    同被告曾玉熙前開供述外，並無其他補強證據足認被告張
    福有於被告黃吉煌、曾玉熙強盜得手後，在被害人吳芳岩重
    光里住處旁接應被告黃吉煌、曾玉熙離去之情形，亦此敘明
    。
３、按共同正犯間，在合同意思範圍內，各自分擔犯罪行為之一
    部，相互利用他人之行為，以達其犯罪之目的者，原不必每
    一階段均參與，祇須分擔犯罪行為之一部，即應對於全部所
    發生之結果共同負責。是共同正犯之行為，應整體觀察，就
    合同犯意內所造成之結果同負罪責，而非僅就自己實行之行
    為負責（最高法院100 年度臺上字第906 號判決意旨參照）
    。查被告張福、黃吉煌與曾玉熙有於99年12月26日18時50
    分前某時許，在被告張福林內租屋處內討論對被告張福
    之親戚吳芳岩強盜財物事宜，而謀議由被告張福駕駛車牌
    號碼5130-UL 號自用小客車，搭載被告黃吉煌、曾玉熙前往
    被害人吳芳岩重光里住處，並由被告黃吉煌、曾玉熙下手強
    盜後，即由被告黃吉煌攜帶客觀上足供兇器使用之黑色手槍
    1 支，被告曾玉熙則攜帶客觀上足以供兇器使用之西瓜刀1
    支，再由被告張福駕駛上開自用小客車搭載被告黃吉煌、
    曾玉熙前往張福重光里居所，推由被告黃吉煌、曾玉熙下
    手強盜被害人吳芳岩財物，並由被告3 人朋分贓款，依上開
    說明，被告張福自應與被告黃吉煌、曾玉熙論以共同正犯
    。
４、再按刑法上之恐嚇取財罪，固不以將來之惡害恫嚇被害人為
    限，即以強暴、脅迫為手段，但被害人未達於不能抗拒之程
    度，使其交付財物，亦屬之；若當場施以強暴、脅迫，達於
    不能抗拒程度，即係強盜行為，不能認屬恐嚇罪名（最高法
    院100 年度臺上字第3280號判決意旨參照）。又強盜罪所施
    用之強暴、脅迫手段，祇須足以壓抑被害人之抗拒，使其喪
    失意思自由為已足，縱令被害人實際無抗拒行為，仍於強盜
    罪之成立，不生影響（最高法院30年上字第3023號判例意旨
    參照）。上開須達於使被害人不能抗拒之程度，即使受之者
    處於不能抗拒或顯難於抗拒之狀態，換言之，行為人使用強
    暴、脅迫或他法，因而使被害人喪失其抗拒之能力或表意之
    自由，致不能保持其對財物或財產上利益之現實支配力而言
    。然則行為人所使用之強暴、脅迫或他法達於何種程度，始
    得謂為達於使人不能抗拒或難於抗拒之狀態，應就行為之性
    質及行為時之客觀具體情狀，予以客觀之評價，然後綜合作
    為判斷之標準，而行為時之具體情狀，如犯行之時間、場所
    、犯人之服裝、人數、以及被害人之年齡、性別等，皆應一
    併審酌。而所謂「強暴」係謂直接或間接對於人之身體施以
    暴力，以壓制被害人之抗拒之狀態而言；「脅迫」係指行為
    人以威嚇加之於被害人，使其精神上萌生恐懼之心理，以達
    到至使不能抗拒之程度；「至使不能抗拒」則指行為人所施
    用之強暴、脅迫等非法方法，在客觀上足使被害人喪失意思
    自由，並使其身體上或精神上達於不能或顯難抗拒之程度而
    言，縱令被害人實際並無抗拒行為，仍於強盜罪之成立不生
    影響（最高法院65年臺上字第1212號判例要旨、94年度臺上
    字第7041號、92年度臺上字第4240號、94年度臺上字第2266
    號判決要旨參照）。本件被告黃吉煌持上開黑色手槍、被告
    曾玉熙持上開西瓜刀，趁被害人吳芳岩1 人獨自在家，且手
    無寸鐵之際，進入被害人吳芳岩重光里住處實施強盜行為，
    雖被告黃吉煌及曾玉熙並未以行為傷害被害人吳芳岩，且證
    人吳芳岩於本院審理時雖證稱：蒙面的那個人有拿刀，不知
    道是否是西瓜刀，被告黃吉煌去的時候腰際有插1 把槍，伊
    不知道是真槍還是假槍等語（本院卷(一)第214 頁反面、第21
    8 頁正面、反面），然相較於被告黃吉煌、曾玉熙於人數上
    之優勢，並參酌本案案發當時，被害人吳芳岩聽聞被告黃吉
    煌恫稱：「不要動，錢放在哪裡？」等語，同時並掀開衣服
    露出插於腰際之黑色手槍，隨後被害人吳芳岩與被告黃吉煌
    一同進入房間內時，被告曾玉熙亦手持刀身長約50公分之刀
    進入房間等情形，衡情被告黃吉煌、曾玉熙已營造如不交出
    財物即開槍、揮刀之情狀，被害人吳芳岩既已親見被告黃吉
    煌出示黑色手槍，內心恐懼至極，此業經證人吳芳岩於本院
    審理時證稱：伊看到槍當然會怕，沒有帶槍怎麼可能搶伊的
    錢，伊一定會跟他拚了，伊看到槍就怕的要死了，怎麼還敢
    動等語明確（本院卷(一)第208 頁正面、第222 頁正面），則
    依一般社會常情，被害人吳芳岩應無甘冒生命危險而予以反
    抗之可能，被告黃吉煌、曾玉熙所為顯已足以壓制被害人吳
    芳岩之意思自由而達不能抗拒之程度，揆諸前開說明，應認
    被告黃吉煌、曾玉熙係以脅迫之方式至使被害人吳芳岩不能
    抗拒。被告張福及曾玉熙之辯護人均辯稱：被告張福、
    曾玉熙最多只能成立恐嚇取財罪云云，容有誤會。
５、綜上所述，被告張福、黃吉煌、曾玉熙所犯如犯罪事實欄
    二所載之犯行，事證明確，堪以認定，均應依法論科。
(二)、犯罪事實欄三部分：
１、訊據被告黃吉煌固坦承有於100 年1 月3 日12時20分許前往
    被害人鄭明海林頭里住處，並自被害人鄭明海處得款4,000
    元等情，惟矢口否認有何攜帶兇器強盜之犯行，辯稱：伊當
    時是穿西裝型的外套，要坐下去會擠在一起，伊才把釦子解
    開，並不是要亮槍讓鄭明海看，要離開時，伊也有告訴鄭明
    海會再把錢拿回來還云云（本院卷(一)第129 頁反面）。被告
    黃吉煌之辯護人並為被告黃吉煌辯護：被告黃吉煌雖於警詢
    及偵訊中承認有攜帶槍枝前往被害人鄭明海林頭里住處，但
    在法院審理時就否認有攜帶槍枝，被告黃吉煌辯稱被害人鄭
    明海應該是看到其手機的盒子，黑色的盒子，放手機的盒子
    是放在腰際，才誤以為被告黃吉煌有帶槍枝，被告黃吉煌是
    向被害人鄭明海借錢，並沒有向被害人鄭明海強取財物，尚
    難論以強盜之罪責；另證人鄭明海在法院審理時證述，被告
    黃吉煌有說到會拿錢來還伊，且是在農曆年約1 月中，在田
    單街遇到被告黃吉煌，被告黃吉煌說錢要拿來還伊，因此可
    知被告黃吉煌是借錢不是強盜等語（本院卷(二)第183 頁反面
    至第184 頁正面）。
２、經查：
(1)、被告黃吉煌有於100 年1 月3 日12時20分許前往被害人鄭明
    海林頭里住處，並自被害人鄭明海處得款4,000 元，嗣於農
    曆年前約100 年1 月中旬某日，被告黃吉煌有說要拿錢還被
    害人鄭明海等情，業據被告黃吉煌供承在卷，核與證人鄭明
    海於偵訊中結證：100 年1 月3 日12時20分許，編號4 （指
    被告黃吉煌）之人有進去伊林頭里住處，伊去跟伊岳母借錢
    ，一共給編號4 之人4,000 元，在農曆年前約在（100 年）
    1 月中旬，在田單街遇到該人，該人叫伊原諒他，說錢要拿
    來還伊，伊跟他說不用了等語（100 他113 號卷第27頁），
    於本院審理時證稱：當時伊向伊岳母借了4,000 元給被告黃
    吉煌；伊在偵訊中有證稱於農曆年前約1 月中旬在田單街遇
    到被告黃吉煌，被告黃吉煌叫伊原諒他，說錢要拿來還伊，
    伊跟他說不用了等語（本院卷(一)第124 頁反面、第127 頁反
    面）相符，是上開事實堪以認定。
(2)、被告黃吉煌雖以前詞置辯，惟查：
、被告黃吉煌係持黑色手槍進入被害人鄭明海林頭里住處，向
    被害人鄭明海稱：「我身上沒有錢，剛關出來，要跟你拿錢
    」等語後，被害人鄭明海回覆以：我沒有錢等語後，被告黃
    吉煌隨即稱：「不要難堪」等語，並翻開米色衣服，露出插
    在左側腰際之黑色手槍，被害人鄭明海因心生畏懼不能抗拒
    ，隨即向其岳母借4,000 元交付予被告黃吉煌等情，已據證
    人鄭明海於本院審理時到庭具結證稱：100 年1 月3 日12時
    20分許當時我在睡覺，被告黃吉煌到隔壁找我岳父，然後叫
    我岳父，說要找我，然後我岳父就來隔壁叫我，那時候我在
    睡覺，他就進來，就說他剛被關出來，說要拿一點錢，我說
    我身上沒有錢，他就翻開米色的衣服，看到1 支插在左腰的
    黑色東西，看起來像槍，他就說大家不要難看，我在門口跟
    我岳母拿4,000 元給被告黃吉煌等語甚詳（本院卷(一)第123
    頁反面至第124 頁反面、第125 頁反面、第128 頁正面、反
    面），核與其於偵訊時結證：當天進去家中強盜之人有帶槍
    ，他當時把槍插在褲頭，衣服掀開給我看，槍沒有拿出來，
    槍是黑色短槍；他進去我家之後，跟我說他剛被關出來，要
    跟我拿錢，我跟他說我沒有錢，他就掀開衣服讓我看到槍，
    說不要難堪，我說叫他等一下，我去跟我岳母借錢，我一共
    給他4,00 0元等語相符（100 他113 號卷第26、27頁），衡
    以上開犯罪事實，已據證人鄭明海分別於偵查及本院審理時
    證述歷歷，並均經檢察官及本院告以偽證之處罰後，經具結
    而證述甚詳，苟非被告黃吉煌確有前述犯行，衡情證人鄭明
    海當不致甘冒偽證罪責，無端杜撰誣陷被告黃吉煌有上開不
    法侵害行為。而且，被告黃吉煌與證人鄭明海於本件案發之
    前並不相識，業據被告黃吉煌自承在卷（本院卷(一)第20頁正
    面），倘如被告黃吉煌所述，證人鄭明海是借錢予不認識之
    被告黃吉煌，則證人鄭明海為善心之人，豈會捏詞誣陷被告
    黃吉煌？再證人鄭明海就被告黃吉煌為言語恐嚇及出示黑色
    手槍等施加脅迫之內容及方式，均清楚明確證述，本院認證
    人鄭明海之證詞應屬可採，是被害人鄭明海確係在其林頭里
    住處，因受被告黃吉煌出示黑色手槍及以上揭言語恫嚇之脅
    迫方式，要求被害人鄭明海應交付財物，至使被害人鄭明海
    不能抗拒，因而交付4, 000元予被告黃吉煌之事實，足堪認
    定。
、承前(一)之４前段所述，本件被告黃吉煌持上開黑色手槍，趁
    被害人鄭明海手無寸鐵之際，進入被害人鄭明海林頭里住處
    實施強盜行為，雖被告黃吉煌未以行為傷害被害人鄭明海，
    惟本案案發當時，被害人鄭明海聽聞被告黃吉煌恫稱：「我
    剛出來，拿錢出來，不要難堪」等語，同時並翻開外套亮出
    插於左側腰際之黑色手槍，衡情被告黃吉煌已營造如不交出
    財物即開槍之情狀，被害人鄭明海既已親見被告黃吉煌出示
    黑色手槍，內心恐懼至極，此觀諸證人鄭明海於本院審理時
    證稱：伊與被告黃吉煌不認識，被告黃吉煌如果沒有翻開衣
    服，如果沒有看到腰際有槍，伊不可能會借他等語明確（本
    院卷(一)第12 8頁反面），則依一般社會常情，被害人鄭明海
    應無甘冒生命危險而予以反抗之可能，被告黃吉煌所為顯已
    足以壓制被害人鄭明海之意思自由而達不能抗拒之程度，揆
    諸前開說明，應認被告黃吉煌係以脅迫之方式至使被害人鄭
    明海不能抗拒。
、至於被告黃吉煌雖辯稱：伊係為借款並非強盜云云，惟其於
    本院100 年4 月1 日羈押訊問時供陳：伊不認識鄭明海，跟
    鄭明海借錢沒有拿東西抵押，也沒有寫借據，只是口頭上講
    等語（本院卷(一)第20頁正面、反面）。查一般民間借貸，如
    係彼此互不相識之人，因恐借款人不依約返還借款，常有要
    借款人簽立本票、交付證件或提供物品以為擔保之情形，被
    害人鄭明海與被告黃吉煌既素不相識，其豈有僅因被告黃吉
    煌出言借款，隨即交付4,000 元，而未要求被告黃吉煌提供
    擔保之理？另被告黃吉煌雖於事後有再度見到被害人鄭明海
    ，並表示要還錢，而遭被害人鄭明海所拒等情，業據證人鄭
    明海於偵訊及本院審理時證述明確（100 他113 號卷第27頁
    ；本院卷(一)第127 頁反面），然證人鄭明海於偵訊中結證：
    （你當時為什麼跟他說錢不用還？）那時不想看見他等語（
    10 0他113 號卷第27頁），佐以其於本院審理時亦證稱：如
    果沒有看到腰際有槍，伊不可能會借被告黃吉煌等語明確（
    本院卷(一)第128 頁反面），由上可見證人鄭明海所稱「那時
    不想看見他」應係對被告黃吉煌之行為餘悸猶存，根本不想
    與被告黃吉煌接觸，倘被告黃吉煌當時確實係以和平手段向
    被害人鄭明海借款，則其要歸還借款，被害人鄭明海豈有拒
    絕之理？是更可佐證被告黃吉煌所稱：係向被害人鄭明海借
    款云云，顯係卸責之詞，殊不足取。
、另就被告黃吉煌當時是否有攜帶黑色手槍乙情，其先於偵訊
    中供稱：可能是伊腰上有放手機，鄭明海以為伊帶槍云云（
    100 他113 號卷78頁），復於100 年2 月17日羈押訊問時改
    稱：因為伊手機放在口袋，因為鼓鼓的，鄭明海以為伊有帶
    槍云云（聲羈卷第13頁正面），再於本院100 年5 月20日審
    理時供稱：當時伊穿西裝型外套，坐下去外套會擠在一起，
    才把釦子解開，類似皮件會擠在一起云云（本院卷(一)第129
    頁反面），被告黃吉煌就其手機放置之位置乙情供述已有所
    歧異。再依常情觀之，手機盒係橫向放置於腰際，手槍則係
    以槍口朝下之方向插於褲腰帶與腰之間，2 者外觀顯然不同
    ，被告黃吉煌翻開外套露出腰際時，被害人鄭明海就此當無
    誤認之可能，是被告黃吉煌此部分之辯解，亦不足取。
(3)、綜上所述，被告黃吉煌所犯如犯罪事實欄三所載之犯行，事
    證明確，堪以認定，應依法論科。
(三)、犯罪事實欄四部分：
１、訊據被告黃吉煌固坦承有於100 年1 月3 日17時50分許前往
    被害人陳坤振溪州里住處，並自被害人陳坤振處得款10,000
    元等情，惟矢口否認有何攜帶兇器強盜之犯行，辯稱：伊在
    林內時聽人說陳坤振在做小額貸款，伊過去跟陳坤振借，伊
    想說押身分證、簽小額貸款，伊是說要借3 萬元，陳坤振說
    現在沒有做了，後來才說不然借伊1 萬元，伊有告訴陳坤振
    錢會還他，還有留手機號碼給他，後來伊有工作，想拿錢去
    還他，他看到伊就把門關起來，叫伊不要再來了，伊只是很
    單純要借錢，沒有帶槍云云（本院卷(一)第134 頁反面）。被
    告黃吉煌之辯護人並為被告黃吉煌辯護：本件由被害人陳坤
    振之證述可知只是單純借貸關係，非強盜，被害人陳坤振應
    是看到被告黃吉煌放在腰際之手機盒，才誤以為被告黃吉煌
    有帶槍枝等語（本院卷(二)第183 頁反面、第184 頁正面）。
２、經查：
(1)、被告黃吉煌有於100 年1 月3 日17時50分許，前往被害人陳
    坤振溪州里住處，自被害人陳坤振處得款1 萬元乙情，業據
    被告黃吉煌供承在卷，核與證人陳坤振於偵訊及本院審理時
    之證述相符（100 他113 號卷第32頁；本院卷(一)第132 頁反
    面），自堪信為真實。
(2)、被告黃吉煌雖以前詞置辯，惟查：
、被告黃吉煌係在被害人陳坤振溪州里住處外，向被害人陳坤
    振稱：「『七次仔』你如果跑，我就把你開」等語，並同時
    翻開米色風衣外套，亮出插在左側腰際之黑色手槍後，被害
    人陳坤振因妻子、小孩均在附近，恐遭不測，心生畏懼不能
    抗拒，隨即向其妻子拿5,000 元，連同其身上之5,000 元，
    共交付被告黃吉煌1 萬元等情，已據證人陳坤振於本院審理
    時證稱：當天伊下班回家時，被告黃吉煌在轉角那裡，伊下
    車被告黃吉煌才出來；一開始被告黃吉煌是叫伊的綽號「七
    次仔」，說：「你如果跑，我就把你開」等語，當時被告黃
    吉煌穿1 件米色風衣外套，將外套左邊撥開，伊看到1 支黑
    色的槍，一開始沒有說多少，但他的意思是數目很大，伊說
    沒有那麼多錢，後來一直減價，減到3 萬，伊說伊沒有那麼
    多錢，伊身上只剩5,000 元，伊的小朋友及太太在外面，伊
    很怕，就叫伊太太先拿5,000 元給伊，伊不敢說被告黃吉煌
    拿槍要來拿錢，伊就拿1 萬元給被告黃吉煌等語（本院卷(一)
    第130 頁正面至第134 頁反面），核與其於偵訊中結證：當
    時伊剛下班，在伊家門口，伊一下車被告黃吉煌就走到伊旁
    邊，問伊是不是「七次仔」，伊說是，被告黃吉煌說還好伊
    沒有跑，如果伊跑他就要對伊開槍，伊問他要做什麼，他說
    他沒有錢，要跟伊要錢，伊說伊也沒有錢，剛開始他數目開
    很大，伊跟他說伊沒有錢，他就說要3 萬，他把衣服拉開讓
    伊看他的槍，他是穿風衣外套，後來討價還價，最後拿1 萬
    元給他等語（100 他113 號卷第32頁）相符，亦與被告黃吉
    煌於警詢時自承：當天伊有拿槍去「七次仔」的家門口等他
    ，露槍恐嚇的內容也屬實等語（雲林地檢署100 年度警聲搜
    字第19 2號卷第44、45頁），於100 年2 月17日偵訊中供稱
    ：當時陳坤振有看到伊腰際放1 支槍等語（100 他113 號卷
    第79頁），於本院100 年2 月17日羈押訊問時供稱：當時伊
    有帶槍去等語（聲羈卷第13頁反面）等語相符，衡以上開犯
    罪事實，已據證人陳坤振分別於偵查及本院審理時證述歷歷
    ，並均經檢察官及本院告以偽證之處罰後，經具結而證述甚
    詳，且被告黃吉煌與證人陳坤振於本件案發之前並不相識，
    業據被告黃吉煌於本院100 年4 月1 日羈押訊問時供承在卷
    （本院卷(一)第20頁正面），苟非被告黃吉煌確有前述犯行，
    衡情證人陳坤振當不致甘冒偽證罪責，無端杜撰誣陷被告黃
    吉煌有上開不法侵害行為，再證人陳坤振就被告黃吉煌為言
    語恐嚇及出示黑色手槍等施加脅迫之內容及方式，均清楚明
    確證述，本院認證人陳坤振之證詞應屬可採，是被害人陳坤
    振確係在其溪州里住處外，因受被告黃吉煌以上揭言語恫嚇
    及出示黑色手槍之脅迫方式，要求被害人陳坤振應交付財物
    ，因被害人陳坤振之妻子、小孩均在附近，恐遭不測，至使
    被害人陳坤振不能抗拒，因而交付1 萬元予被告黃吉煌之事
    實，足堪認定。被告黃吉煌嗣於本院準備程序及審理時辯稱
    ：當時並未帶槍，被害人陳坤振是將手機盒看成手槍云云，
    顯係卸責之詞，不足採信。
、承前(一)之４前段所述，本件被告黃吉煌持上開黑色手槍，趁
    被害人陳坤振手無寸鐵之際，於被害人陳坤振溪州里住處外
    實施強盜行為，雖被告黃吉煌未以行為傷害被害人陳坤振，
    惟本案案發當時，被害人陳坤振聽聞被告黃吉煌先恫稱：「
    『七次仔』你如果跑，我就把你開」等語後，翻開外套亮出
    插於腰際之黑色手槍，衡情被告黃吉煌已營造如不交出財物
    即開槍之情狀，被害人陳坤振既已親見被告黃吉煌出示黑色
    手槍，其妻子、小孩亦在附近，內心恐懼至極，此亦經證人
    陳坤振於本院審理時證稱：伊的小朋友跟太太在外面，伊很
    怕，伊是因為會怕才拿錢給被告黃吉煌，被告黃吉煌說要借
    錢，也有翻開衣服給伊看腰際有槍，伊那時不敢說不借他錢
    ，因為伊太太、小孩都在外面等語明確（本院卷(一)第131 頁
    正面、反面、第134 頁正面），則依一般社會常情，被害人
    陳坤振應無甘冒其與小孩、太太之生命危險而予以反抗之可
    能，被告黃吉煌所為顯已足以壓制被害人陳坤振之意思自由
    而達不能抗拒之程度，揆諸前開說明，應認被告黃吉煌係以
    脅迫之方式至使被害人陳坤振不能抗拒。
、至於被告黃吉煌雖辯稱：伊係為借款並非強盜云云，惟其於
    本院100 年4 月1 日羈押訊問時供陳：伊不認識陳坤振，伊
    本來要用身分證抵押，但陳坤振說不用，叫伊1 萬元拿去等
    語（本院卷(一)第20頁正面、第21頁正面）。查一般民間借貸
    ，如係彼此互不相識之人，因恐借款人不依約返還借款，常
    有要借款人簽立本票、交付證件或提供物品以為擔保之情形
    ，被害人陳坤振與被告黃吉煌既素不相識，其豈有僅因被告
    黃吉煌出言借款，隨即交付1 萬元，而未要求被告黃吉煌提
    供任何擔保，並拒絕被告黃吉煌所提議提供身分證為擔保之
    理？另被告黃吉煌雖於事後有再度前往被害人陳坤振溪州里
    住處，並告以要將錢還給被害人陳坤振等語，然遭被害人陳
    坤振所拒等情，業據證人陳坤振於本院審理時證述明確（本
    院卷(一)第133 頁正面），惟證人陳坤振於本院審理時明確證
    稱：伊不知道被告黃吉煌到伊家的目的，因為伊不敢開門等
    語明確（本院卷(一)第133 頁正面），可見被害人陳坤振應係
    對被告黃吉煌之行為餘悸猶存，根本不想與被告黃吉煌接觸
    ，倘被告黃吉煌當時確實係以和平手段向被害人陳坤振借款
    ，則其要歸還借款，被害人陳坤振豈有拒絕之理？是更可佐
    證被告黃吉煌所稱：係向被害人陳坤振借款云云，顯係卸責
    之詞，殊不足取。
(3)、綜上所述，被告黃吉煌所犯如犯罪事實欄四所載之犯行，事
    證明確，堪以認定，應依法論科。
(四)、犯罪事實欄五部分：
    訊據被告張福對上開犯罪事實欄五之犯行坦承不諱，復有
    搜索扣押筆錄、搜索扣押目錄表各1 份、現場查獲照片及現
    場照片、查扣證物照片共13張在卷可參（警卷第40至44頁、
    第46至48頁、第70至73頁、第76頁、第81至82頁），並有如
    附表編號(一)、(二)所示之物扣案可佐。又扣案如附表編號(一)、
    (二)所示之改造手槍及子彈，經送請內政部警政署刑事警察局
    以檢視法、性能檢驗法及試射法鑑定結果，認送鑑手槍1 支
    （槍枝管制編號0000000000號，含彈匣2 個），係改造手槍
    ，由仿GLOCK 廠27型半自動手槍製造之槍枝，換裝土造金屬
    槍管而成，擊發功能正常，可供擊發適用子彈使用，認具殺
    傷力；送鑑子彈13顆：均為非制式子彈，由金屬彈殼組合直
    徑9.0 ±0.5mm 金屬彈頭而成，其中3 顆可擊發，認均具殺
    傷力，其中4 顆雖可擊發，惟發射動能不足，認不具殺傷力
    ，餘6 顆均無法擊發，認皆不具殺傷力（詳如附表編號(二)「
    鑑驗結果」欄所載），有該局100 年3 月1 日刑鑑字第1000
    023218號鑑定書及100 年4 月22日刑鑑字第0000000000號函
    各1 份在卷可按（雲林地檢署100 年度偵字第1111號卷《下
    稱100 偵1111號卷》第47至48頁；本院卷(一)第116 頁），堪
    認被告張福上開自白核與事實相符，洵堪採信。是本件犯
    罪事實欄五部分，事證已臻明確，被告張福犯行堪予認定
    ，應依法論科。
、論罪科刑：
一、犯罪事實欄二至四部分：
(一)、按刑法上所稱之「兇器」，係指具有危險性，可資行兇，使
    人之身體安全發生危險之器具而言。縱使為不具殺傷力之玩
    具手槍，若其槍身質地堅硬，持該槍枝敲擊人身，足以造成
    傷害，自屬兇器；又攜帶兇器竊盜、強盜罪，係以行為人攜
    帶兇器竊盜或強盜為其加重條件，僅於竊盜或強盜時攜帶兇
    器，即構成加重竊盜或加重強盜罪名，因立法所規範者為攜
    帶兇器竊盜或強盜即屬於加重條件，尚不以攜帶之初有持以
    行兇之意圖為限（最高法院94年度臺上字第1612號、94年度
    臺上字第3149號判決要旨參照）。再按兇器扣案與否並非認
    定被告是否持有兇器之唯一標準，有在於若其他事證明確下
    僅因該兇器未扣案而以罪疑唯有利於被告原則，使被告逸脫
    於加重條件之處罰，難謂無使被告於犯罪後即設法隱匿或丟
    棄該兇器而使偵查機關無所發現之可能，是不得僅以兇器未
    據扣案而逕自否定該兇器存在之事實，而須綜合全案情節以
    茲判斷，依據全案證據資料，並衡諸被告持以犯案過程之客
    觀具體情況，且佐以一般社會通念，綜合判斷被告持以犯案
    之工具，在其種類、材質、使用目的等等，是否客觀上已達
    足供兇器使用之程度。查被告黃吉煌為犯罪事實欄二至四所
    載強盜犯行之黑色手槍固未扣案，惟玩具手槍或不具殺傷力
    之槍枝無論係金屬槍身或塑膠材質，質地均甚為堅硬，持該
    槍枝敲擊人身，亦足以造成傷害，自屬兇器。被告曾玉熙為
    犯罪事實欄二強盜犯行之西瓜刀雖亦未扣案，惟其刀身部分
    長約50公分，業據證人吳芳岩於本院審理時證述明確（本院
    卷(一)第214 頁反面、第223 頁正面），該西瓜刀具有危險性
    ，可資行兇，足使人之身體安全發生危險，亦屬兇器。
(二)、再刑法分則中規定結夥3 人以上之犯罪，應以在場共同實施
    或在場參與分擔實施犯罪之人為限，不包括同謀共同正犯在
    內（最高法院76年臺上字第7210號判例意旨參照）。另刑法
    上所謂結夥3 人以上係指有共同犯罪之故意，結為一夥而言
    。把風行為，在排除犯罪障礙，助成犯罪之實現，在合同意
    思範圍內分擔犯罪行為之一部，故亦係共同正犯而應計入結
    夥之內（最高法院72年度臺上字第3201號判決意旨參照）。
    查本件被告張福雖有駕駛上開自用小客車搭載被告黃吉煌
    、曾玉熙前往被害人吳芳岩重光里住處，惟被告張福停車
    地點之張福重光里居所，距離被害人吳芳岩重光里住處約
    190 公尺，並無證據足認被告張福有在場把風及於被告黃
    吉煌、曾玉熙強盜財物得手後再接應被告黃吉煌、曾玉熙離
    去之事實，是尚難認定被告張福所為係把風行為，而得算
    入結夥之內。
(三)、是核被告張福、黃吉煌及曾玉熙就犯罪事實欄二部分所為
    ，均係犯刑法第330 條第1 項之攜帶兇器強盜罪。被告張
    福、黃吉煌及曾玉熙間，就此部分犯行有犯意聯絡及行為分
    擔，應論以共同正犯。核被告黃吉煌就犯罪事實欄三、四部
    分所為，均係犯刑法第330 條第1 項之攜帶兇器強盜罪。再
    被告張福、黃吉煌有如犯罪事實欄一所載徒刑執行完畢之
    前科紀錄，有卷附臺灣高等法院被告前案紀錄表可按，其2
    人於受徒刑之執行完畢後，5 年以內分別故意再犯本件犯罪
    事實欄二、三、四所載之有期徒刑以上之罪，均為累犯，皆
    應依刑法第47條第1 項規定加重其刑。
二、犯罪事實欄五部分：
(一)、按槍砲彈藥刀械管制條例於94年1 月26日經修正條文，並於
    94年1 月28日生效，惟本件被告張福之持有槍彈行為，係
    由修正前持續至修正後，是此部分尚無因法律修正而生新舊
    法比較之問題。又查刑法第42條罰金易服勞役折算標準，雖
    於94年2 月2 日經修正公佈，並自95年7 月1 日起施行，惟
    被告張福於刑法修正施行後，尚繼續持有如附表編號(一)、
    (二)之所示之改造手槍1 支及具殺傷力之子彈3 顆，迄至10
    0 年2 月17日始遭警查扣而終止持有，是被告張福未經許
    可持有上開具殺傷力之改造手槍及子彈，有部分行為係在上
    開刑法修正施行後，應無刑法第2 條第1 項之適用，應逕行
    依裁判時之新法處罰即可（最高法院89年度臺非字第186 號
    判決、95年度臺上字第3461號判決意旨參照），合先敘明。
(二)、核被告張福就犯罪事實欄五部分所為，係犯槍砲彈藥刀械
    管制條例第8 條第4 項之未經許可持有可發射子彈具殺傷力
    之改造手槍罪，及同條例第12條第4 項之未經許可，持有子
    彈罪。按非法持有槍砲彈藥刀械等違禁物，所侵害者為社會
    法益，如持有之客體種類相同（同為手槍，或同為子彈者）
    ，縱令持有之客體有數個（如數支手槍、數顆子彈），仍為
    單純一罪，若同時持有不同種類之客體（如同時持有手槍及
    子彈），則為一行為觸犯數罪名之想像競合犯（最高法院94
    年度臺非字第59號判決意旨參照）。是被告張福同時持有
    具有殺傷力之子彈3 顆，仍應僅成立未經許可持有子彈一罪
    。被告張福以一行為同時持有具有殺傷力之改造手槍、子
    彈，而同時觸犯未經許可持有可發射子彈具有殺傷力之改造
    手槍罪、未經許可持有子彈罪2 罪名，為想像競合犯，應依
    刑法第55條之規定，從一重之未經許可持有可發射子彈具有
    殺傷力之改造手槍罪處斷。至於被告張福持有之如附表編
    號(二)所示子彈共13顆，其中僅有如附表編號(二)之所示之子
    彈3 顆具殺傷力，其餘如附表編號(二)之至所示之子彈共
    10顆均不具殺傷力，非屬槍砲彈藥刀械管制條例之管制物品
    ，不構成犯罪，惟公訴意旨認被告張福持有上開不具殺傷
    力子彈部分，與前開有罪部分有想像競合之裁判上一罪關係
    ，爰就此部分，不另為無罪之諭知。另被告張福雖自陳：
    伊向「阿彬」購入20顆子彈云云，惟因本案於100 年2 月17
    日搜索時僅扣得如附表編號(二)所示之子彈共13顆，其餘7 顆
    子彈部分除有被告張福之自白外，並無其他補強證據足認
    確有上開7 顆子彈存在，此部分自難採為不利於被告之認定
    ，併此敘明。
(三)、再按未經許可持有手槍、子彈，其持有之繼續，為行為之繼
    續，亦即一經持有，罪已成立，但其完結須繼續至持有行為
    終了時為止；又寄藏獵槍罪屬行為繼續之繼續犯，其寄藏伊
    始至查獲為止，犯罪行為均在繼續中，其違法性及可罰性亦
    未可終止，上訴人所為寄藏犯行橫跨前案有期徒刑執行完畢
    之前後，既未逾5 年，仍屬累犯（最高法院95年度臺上字第
    3461號判決、89年度臺上字第392 號判決意旨參照）。查被
    告張福前因賭博案件，經本院以97年度六簡字第369 號判
    處有期徒刑5 月確定，於97年12月9 日易科罰金執行完畢，
    有被告張福之臺灣高等法院被告前案紀錄表在卷可按。而
    被告張福本件未經許可持有可發射子彈具有殺傷力之改造
    手槍罪、未經許可持有子彈行為，其持有期間自92、93年間
    起至被查獲日即100 年2 月17日止，為行為之繼續，其違法
    性及可罰性均未終止，揆諸前開說明，其受上開有期徒刑之
    執行完畢後，5 年以內故意再犯本件有期徒刑以上之罪，為
    累犯，應依刑法第47條第1 項規定加重其刑。
三、爰審酌被告張福前有因違反槍砲彈藥刀械管制條例案件經
    判處有期徒刑3 月，緩刑2 年，及如犯罪事實欄一所載之賭
    博犯罪前科，被告黃吉煌有如犯罪事實欄一所載之2 次違反
    懲治盜匪條例及詐欺、違反麻醉藥品管理條例案件等前科，
    被告曾玉熙無前科之素行，被告張福、黃吉煌、曾玉熙3
    人因缺錢花用即謀議共同強盜被害人吳芳岩財物，並由被告
    黃吉煌攜帶黑色手槍1 支、曾玉熙持西瓜刀1 支下手為之，
    被告張福、黃吉煌、曾玉熙就此部分犯行參與之程度，被
    告張福犯後矢口否認犯行，犯罪後未有表達悔悟之意，於
    犯罪後態度部分無從為其有利之考量，被告黃吉煌、曾玉熙
    未坦承全部犯行，且被告張福、黃吉煌、曾玉熙犯後未與
    被害人吳芳岩達成和解，賠償被害人吳芳岩之損失，被告黃
    吉煌就強盜被害人鄭明海、陳坤振之犯行，於本院審理時亦
    未坦承全部犯行，均未與被害人鄭明海、陳坤振達成和解，
    賠償渠2 人之損失，被告黃吉煌持黑色手槍與被告曾玉熙持
    西瓜刀對被害人吳芳岩施脅迫，被告黃吉煌持黑色手槍對被
    害人鄭明海、陳坤振施脅迫，強取被害人等財物，被告張
    福、黃吉煌、曾玉熙之強盜犯行，均使被害人身心恐懼甚鉅
    ，嚴重危害社會治安，惡性非輕，惟被告黃吉煌、曾玉熙均
    未對被害人另造成身體傷害，其手段尚未達泯滅人性，另改
    造手槍及子彈殺傷力強大，屬具有高度危險性之物品，非經
    主管機關許可不得擅自持有，以維社會大眾安全，被告張
    福前已因違反槍砲彈藥刀械管制條例案件經判處徒刑確定（
    並宣告緩刑），對此自知之甚詳，其仍再以25萬元之代價，
    向綽號「阿彬」之成年男子購得而持有具有殺傷力之改造手
    槍1 支、子彈3 顆，並隨身攜帶而為警查獲，欠缺守法觀念
    ，應予非難，且其持有扣案如附表編號(一)、(二)之所示槍彈
    之期間為92、93年間起至100 年2 月17日止，期間長達7 年
    許，惟並未查得被告張福有持之為其他犯罪行為之情形，
    暨斟酌被告張福自陳學歷為國小畢業之智識程度，遭羈押
    前之工作為種菜，家中有父母、妹妹及妻子（本院卷(二)第17
    8 頁反面、第179 頁正面），被告黃吉煌於99年8 月4 日執
    行完畢出獄後，隨即犯下犯罪事實欄二至四所載之3 件強盜
    犯行，自陳學歷為高職畢業之智識程度，遭羈押前照顧母親
    ，有時會幫被告張福做農事（本院卷(二)第179 頁反面、第
    180 頁正面），被告曾玉熙自陳學歷為國中畢業之智識程度
    ，遭羈押前工作為經營檳榔攤，已離婚，家中有父母、兄弟
    姐妹、3 個小孩（本院卷(二)第180 頁正面）等一切情狀，認
    檢察官就被告曾玉熙部分具體求處有期徒刑8 年6 月，及就
    被告張福併科罰金部分具體求處併科罰金15萬元（本院卷
    (二)第185 頁正面、反面），均稍嫌過重，故分別量處如主文
    所示之刑，併就被告張福罰金刑部分諭知易服勞役之折算
    標準，以資懲儆。
四、末查本案被告張福為68年次、被告黃吉煌為53年次，果若
    本院量以被告張福、黃吉煌最高之刑罰即有期徒刑11年6
    月、26年8 月，使被告張福、黃吉煌分別一再思考、反省
    不得為強盜及持有改造手槍、子彈犯行，效用可能隨著長期
    刑之執行，等比例地大幅下跌，效用甚低，可能徒留讓被告
    張福、黃吉煌得到報應、實踐虛幻的正義，並增加國家財
    政負擔。另待被告張福、黃吉煌由監所假釋或執行期滿出
    監後，其青壯年時期均在監獄中服刑，勢必令其難以回歸社
    會，對於社會的警示、教化，亦無功效，足見此種刑之量定
    對被告張福、黃吉煌、對社會，均未有益處。則本院就被
    告張福、黃吉煌所犯之各罪量處如主文第1 項前段、第2
    項前段所示之刑，亦不應在量定其應執行之刑時，為被告張
    福、黃吉煌最高刑度之宣告，考量被告人格特質及復歸社
    會的可能，再參諸刑法第51條第5 款原係採限制加重原則，
    而非累加原則之意旨，爰為被告張福、黃吉煌定其應執行
    之刑如主文第1 項後段、第2 項後段所示，以期兼顧對於被
    告張福、黃吉煌之警示及更生。另檢察官雖就被告張福
    、黃吉煌具體求處有期徒刑11年、13年（合併定應執行刑）
    ，惟本院考量上情，認檢察官上開求刑核屬過重，為本院所
    不採，附此敘明。
五、扣案如附表編號(一)所示之改造手槍1 支（含彈匣2 個），屬
    違禁物，不問屬於何人所有，應依刑法第38條第1 項第1 款
    規定宣告沒收。另扣案後為鑑定而試射用罊之原具有殺傷力
    之子彈3 顆，均已失其殺傷力而不具違禁物之性質，亦認不
    具殺傷力，自無從諭知沒收。又扣案不具殺傷力之子彈10顆
    ，經實際試射後，亦認不具殺傷力，均不另為沒收之諭知。
    至於扣案如附表編號(三)、(四)所示之玩具手槍及西瓜刀各1 支
    ，因非屬槍砲彈藥刀械管制條例所列管之槍枝及刀械，且無
    證據足認係被告黃吉煌、曾玉熙持之犯本案3 件強盜犯行所
    用之工具，亦不宣告沒收。公訴意旨一併聲請沒收云云，容
    有誤會。
六、另被告黃吉煌於100 年2 月17日檢察官偵訊時具結證述：99
    年12月26日18時50分許，係被告張福駕駛車輛搭載伊與被
    告曾玉熙一同前往被害人吳芳岩重光里住處，伊帶槍去，曾
    玉熙帶西瓜刀等語，但於100 年6 月2 日審理時，則具結證
    稱：當時係伊自己1 人去，跟被告張福、曾玉熙無關云云
    ，證人即被告黃吉煌於案情有關之重要事項（被告張福、
    曾玉熙是否有共同參與強盜犯行），均於檢察官偵訊及本院
    審理時供前具結，但先後證述卻明顯歧異，顯有故意為虛偽
    陳述之情形，此部分是否涉有偽證之嫌疑，俟本案確定後，
    宜由檢察官另行依法處理，附此敘明。
據上論斷，應依刑事訴訟法第299 條第1 項前段，槍砲彈藥刀械
管制條例第8 條第4 項、第12條第4 項，刑法第11條前段、第28
條、第330 條第1 項、第55條、第47條第1 項、第42條第3 項前
段、第51條第5 款、第38條第1 項第1 款，判決如主文。
本案經檢察官魏偕到庭執行職務。
中    華    民    國   100    年    9     月    21    日
                  刑事第六庭  審判長法  官 廖國勝
                                    法  官 陳佩怡
                                    法  官 陳美利
以上正本證明與原本無異。
如不服本判決應於收受判決後10日內向本院提出上訴書狀，並應
敘述具體理由；其未敘述上訴理由者，應於上訴期間屆滿後20日
內向本院補提理由書（均須按他造當事人之人數附繕本）。「切
勿逕送上級法院」。
                                    書記官 王秀如
中    華    民    國   100    年    9     月    21    日
附錄法條：
槍砲彈藥刀械管制條例第8條
未經許可，製造、販賣或運輸鋼筆槍、瓦斯槍、麻醉槍、獵槍、
空氣槍或第4 條第1 項第1 款所定其他可發射金屬或子彈具有殺
傷力之各式槍砲者，處無期徒刑或5 年以上有期徒刑，併科新臺
幣1 千萬元以下罰金。
未經許可，轉讓、出租或出借前項所列槍枝者，處5 年以上有期
徒刑，併科新臺幣1 千萬元以下罰金。
意圖供自己或他人犯罪之用，而犯前二項之罪者，處無期徒刑或
7 年以上有期徒刑，併科新臺幣 1 千萬元以下罰金。
未經許可，持有、寄藏或意圖販賣而陳列第1 項所列槍枝者，處
3 年以上10年以下有期徒刑，併科新臺幣7 百萬元以下罰金。
第 1 項至第 3 項之未遂犯罰之。
犯第1 項、第2 項或第4 項有關空氣槍之罪，其情節輕微者，得
減輕其刑。
槍砲彈藥刀械管制條例第12條
未經許可，製造、販賣或運輸子彈者，處1 年以上7 年以下有期
徒刑，併科新臺幣500 萬元以下罰金。
未經許可，轉讓、出租或出借子彈者，處6 月以上5 年以下有期
徒刑，併科新臺幣300 萬元以下罰金。
意圖供自己或他人犯罪之用，而犯前二項之罪者，處3 年以上10
年以下有期徒刑，併科新臺幣700 萬元以下罰金。
未經許可，持有、寄藏或意圖販賣而陳列子彈者，處5 年以下有
期徒刑，併科新臺幣300 萬元以下罰金。
第 1 項至第 3 項之未遂犯罰之。
中華民國刑法第330條
（加重強盜罪）
犯強盜罪而有第321 條第1 項各款情形之一者，處7 年以上有期
徒刑。
前項之未遂犯罰之。
中華民國刑法第321條
（加重竊盜罪）
犯竊盜罪而有下列情形之一者，處6 月以上5 年以下有期徒刑，
得併科新臺幣10萬元以下罰金：
一、侵入住宅或有人居住之建築物、船艦或隱匿其內而犯之者。
二、毀越門扇、牆垣或其他安全設備而犯之者。
三、攜帶兇器而犯之者。
四、結夥三人以上而犯之者。
五、乘火災、水災或其他災害之際而犯之者。
六、在車站、埠頭、航空站或其他供水、陸、空公眾運輸之舟、
    車、航空機內而犯之者。
前項之未遂犯罰之。
附表：
┌──┬─────┬──────────────────┬───────┐
│編號│名稱      │鑑驗結果                            │鑑定報告出處  │
├──┼─────┼──────────────────┼───────┤
│ (一) │改造手槍1 │係改造手槍，由仿GLOCK 廠27型半自動手│內政部警政署刑│
│    │支（槍枝管│槍製造之槍枝，換裝土造金屬槍管而成，│事警察局100 年│
│    │制編號1102│擊發功能正常，可供擊發適用子彈使用，│3月1日刑鑑字第│
│    │158969號，│認具殺傷力。                        │0000000000號鑑│
│    │含彈匣2 個│                                    │定書（100 偵11│
│    │）        │                                    │11號卷第47至48│
│    │          │                                    │頁）。        │
├──┼─────┼──────────────────┼───────┤
│ (二) │子彈13顆  │非制式子彈3 顆，由金屬彈殼組合直徑│同上。        │
│    │          │  9.0 ±0.5mm 金屬彈頭而成，可擊發，│              │
│    │          │  認均具殺傷力。                    │              │
│    │          ├──────────────────┤              │
│    │          │非制式子彈1 顆，由金屬彈殼組合直徑│              │
│    │          │  9.0 ±0.5mm 金屬彈頭而成，無法擊發│              │
│    │          │  ，認不具殺傷力。                  │              │
│    │          ├──────────────────┼───────┤
│    │          │非制式子彈4 顆，由金屬彈殼組合直徑│內政部警政署刑│
│    │          │  9.0 ±0.5mm 金屬彈頭而成，雖可擊發│事警察局100 年│
│    │          │  ，惟發射動能不足，認不具殺傷力。  │4 月22日刑鑑字│
│    │          ├──────────────────┤第0000000000號│
│    │          │非制式子彈5 顆，由金屬彈殼組合直徑│函（本院卷(一)第│
│    │          │  9.0 ±0.5mm 金屬彈頭而成，無法擊發│116頁）。     │
│    │          │  ，認不具殺傷力。                  │              │
├──┼─────┴──────────────────┴───────┤
│ (三) │西瓜刀1 支。                                                    │
├──┼────────────────────────────────┤
│ (四) │玩具手槍1 支。                                                  │
└──┴────────────────────────────────┘